【裁判字號】    89,判,1193
【裁判日期】    890421
【裁判案由】    營利事業所得稅
【裁判全文】
行  政  法  院  判  決                          八十九年度判字第一一九三號
    原      告  立豐混凝土股份有限公司
    代  表  人  甲○○
    被      告  財政部臺北市國稅局
右當事人間因營利事業所得稅事件，原告不服行政院中華民國八十八年三月八日台八
八訴字第○八七四二號再訴願決定，提起行政訴訟。本院判決如左︰
    主  文
原告之訴駁回。
    事  實
緣原告民國八十三年度營利事業所得稅結算申報，申報營業成本新台幣（以下同）三
七三、一六八、八四八元，利息支出七、九二五、四四○元，虧損二、七六六、五○
一元。被告初查，以原告原料中「水泥」之進料數量，總帳與明細帳記載不符，原料
進耗存數量無法勾稽，其相關水泥製品「帶水泥」、「砂漿」、「供砂石」之製造成
本依同業利潤標準（行業標準代號二六三二－一一，預拌混凝土，毛利率百分之十九
）核定其營業成本三三九、四八九、四七五‧五○元，惟其核定營業毛利減去依查帳
認定之營業費用後之營業淨利為三八、七四四、○一六元，較全部營業收入按同業利
潤標準淨利率核定之所得額三七、四七八、八九五元為高，乃依行為時營利事業所得
稅查核準則（以下稱查核準則）第六條第一項但書規定，核定其營業淨利為三七、四
七八、八九五元；又其利息支出一、九六六、○八三元未檢附憑證，一、七二七、七
二九元為分期付款購置設備之利息轉列資產成本，核定其利息支出為四、二三一、六
二八元，全年所得額為三三、六五一、○四五元。原告不服，申經復查結果，除准予
追認利息支出三、六九三、八一二元，其餘未准變更。原告仍不服，就營業成本部分
，提起訴願、再訴願均遭駁回，遂提起本訴。茲摘兩造訴辯意旨於次：
原告起訴意旨略謂︰一、緣原告申報八十三年度營利事業所得稅虧損二、七六六、五
一○元，被告初以其本期水泥原料進耗存無法勾稽，相關產品帶水泥、砂漿、供水泥
成本無法查核，故依同業利潤標準核定所得額（營業淨利）為三七、四七八、八九五
元（416,432,167×9% ）。二、「納稅義務人已提供有關資料，稽徵機關即應就其提
供之資料調查認定」。行政法院五十七年判字第六○號著有判例可資參考。依行政法
院六十一年判字第一九八號判例亦應「未提示該項帳簿文據或雖提示而有不完全著經
規定時間而納稅義務人仍不遵照提示或同業利潤標準核定其所得款」。被告未就原告
提供之帳簿文據進行查核，亦未通知納稅義務人應補正之資料，僅稱總帳與明細記載
不符，率爾將納稅義務人全部營業收入淨額依同業標準核定所得款，似嫌過於草率。
三、原告係以產銷預拌混凝土為業，所記載之耗用原料情形，若不符查核準則第五十
八條規定者，當以超耗剔除，應無異議。四、原告之成本係按取得交易憑證時入帳，
且原告所使用相關材料也未有超耗標準狀況，原告應提供之帳簿文據等尚稱完整，並
非無資料可查或未補正資料等，而被告一味認定，依法不合亦裁定依同業利潤標準核
定成本，令人難以折服，盼能依通常水準核定原告之耗料為禱。五、原告原物料明細
帳係以實際進料數量記錄入帳，原告確實有進料亦才有運費發生，而總帳係以取得發
票時入帳，雖總帳與明細帳記錄之進料時點不一致，但仍可勾稽。六、以上所陳理由
，被告之認事用法顯有違誤。懇請鈞院詳加審核，賜決定將原處分撤銷，並指定原處
分機關另為適法之決定，以保障原告之合法權益。
被告答辯意旨略謂︰本件原告不服，被告之初查核定，以其係生產預拌混凝土為業，
主要原料為水泥、砂石等，耗用原料均經電腦程式設計與客戶約定配比提供耗料產製
預拌混凝土，所使用相關材料也未有超耗情況，因會計人員疏失，於年度終了始發現
部分進貨未依規定取得憑證，惟明細帳均依實際原物料進出記載，總帳係依取得發票
時序入帳，記錄之時點雖不一致，但均可勾稽，應核實認定云云，申經復查結果，以
原核定並未計算原物料之超耗，原告主張並無超耗一節顯係誤解。營業成本部分，經
查原物料明細表所載數量係運送數量而非進料數量，總帳與明細帳所載進貨時點不一
致，顯然成本紀錄不全，無法勾稽，乃未准變更。原告不服，以其各項費用支出，被
告均未予以查核，逕予核定所得額，應核實認列各項成本費用云云，訴經財政部訴願
決定除持與本局相同之論見外，並以總帳與明細帳所載全年度進量約略相等，但原始
憑證之取得集中於十二月份，其中十二月十五日向亞洲水泥公司進料水泥四、七○○
噸，經函詢該公司，實際發貨日期為次（八十四）年三、四月間，顯有不符；又原告
之復查理由書亦自承因會計人員疏失，總帳與明細帳紀錄之進貨時點不一致，顯然成
本紀錄不全，無法勾稽。被告依同業利潤標準核定其成本，並依行為時查核準則第六
條第一項但書規定，按全部營業收入淨額依同業利潤標準核定其所得額，洵無違誤，
遂駁回其訴願，經核並無不妥。又原告於再訴願時所提之原料進銷存明細表，核係各
月份原料進耗存統計表，而非進耗存明細紀錄，尚難據以勾稽原料進耗存是否相符。
故被告依首揭所得稅法規定，按同業利潤標準核定所得額，並無不合，茲原告復執前
詞爭執，仍難謂為有理由。原處分及所為復查、訴願、再訴願決定並無違誤，請准判
決駁回原告之訴。
    理  由
按「稽徵機關進行調查或復查時，納稅義務人應提示有關各種證明所得額之帳簿、文
據；其未提示者，稽徵機關得依查得之資料或同業利潤標準，核定其所得額。」「本
法第八十三條所稱之帳簿文據，其關係所得額之一部或關係課稅年度中某一期間之所
得額，而納稅義務人未能提示者，稽徵機關得就該部分依查得之資料或同業利潤標準
，核定其所得額。」分別為行為時所得稅法第八十三條第一項及同法施行細則第八十
一條所明定。所謂未提示，兼指帳簿文據全部未提示，或雖提示而有不完全、不健全
或不相符者，均有其適用，經本院著有六十一年判字第一九八號判例。又「帳簿文據
，其關係所得額之一部而未能提示者，依所得稅法施行細則第八十一條之規定辦理。
但其核定所得額，以不超過當年度全部營業收入淨額依同業利潤標準核定之所得額為
限。」為行為時查核準則第六條第一項所規定。本件原告不服被告之初查核定，以其
係生產預拌混凝土為業，主要原料為水泥、砂石等，耗用原料均經電腦程式設計與客
戶約定配比提供耗料產製預拌混凝土，所使用相關材料也未有超耗情況，因會計人員
疏失，於年度終了始發現部分進貨未依規定取得憑證，惟明細帳均依實際原物料進出
記載，總帳係依取得發票時序入帳，記錄之時點雖不一致，但均可勾稽，應核實認定
云云，申經復查結果，以原核定並未計算原物料之超耗，原告主張並無超耗一節顯係
誤解。營業成本部分，經查原物料明細表所載數量係運送數量而非進料數量，總帳與
明細帳所載進貨時點不一致，顯然成本紀錄不全，無法勾稽，乃未准變更。原告不服
，以其各項費用支出，被告均未予以查核，逕予核定所得額，應核實認列各項成本費
用云云，訴經財政部、行政院一再訴願決定除持與原處分相同之論見外，並以總帳與
明細帳所載全年度進量約略相等，但原始憑證之取得集中於十二月份，其中十二月十
五日向亞洲水泥公司進料水泥四、七○○噸，經函詢該公司，實際發貨日期為次（八
十四年）年三、四月間，顯有不符；又原告之復查理由書亦自承因會計人員疏失，總
帳與明細帳紀錄之進貨時點不一致，顯然成本紀錄不全，無法勾稽。被告依同業利潤
標準核定其成本，並依行為時查核準則第六條第一項但書規定，按全部營業收入淨額
依同業利潤標準核定其所得額，洵無違誤。又原告於再訴願時所提之原料進銷存明細
表，核係各月份原料進耗存統計表，而非進耗存明細紀錄，尚難據以勾稽原料進耗存
是否相符。至原告訴稱復查決定書所載其向亞洲水泥公司進料水泥四七、○○○公噸
與進貨憑證數量四、七○○噸不符，查係復查決定書筆誤所致，尚不影響復查決定認
定之事實。遂認原告所訴無理由，駁回其訴願及再訴願，揆諸首揭規定，原處分及一
再訴願決定並無違誤。茲原告起訴仍執前詞爭執，惟既仍未能提具健全並相符之帳簿
文據供核，空言爭執，即不足取。其起訴意旨難謂有理，應予駁回。
據上論結，本件原告之訴為無理由，爰依行政訴訟法第二十六條後段，判決如主文。
中    華    民    國     八十九      年      四      月     二十一      日
                    行 政 法 院 第 五 庭
                                審 判 長 評  事      廖  政  雄
                                         評  事      趙  永  康
                                         評  事      沈  水  元
                                         評  事      林  清  祥
                                         評  事      姜  仁  脩
右  正  本  證  明  與  原  本  無  異
                                         法院書記官  郭  育  玎
中    華    民    國     八十九      年      四      月     二十四      日


司法院資訊處製作；財團法人民間司法改革基金會備份。
